臺灣高等法院臺南分院刑事判決
110年度交上易字第525號
上  訴  人  
即  被  告  林嬌雲



選任辯護人  林浩傑律師
上列上訴人因過失傷害案件，不服臺灣雲林地方法院109年度交
易字第482號中華民國110年8月31日第一審判決（起訴案號：臺
灣雲林地方檢察署109年度少連偵字第00號），提起上訴，本院
判決如下：
    主  文
原判決撤銷。
甲○○犯過失傷害罪，處罰金新臺幣伍仟元，如易服勞役，以新
臺幣壹仟元折算壹日。緩刑貳年。
    事  實
一、甲○○於民國109年4月30日上午7時53分許，騎乘車牌號碼000
    -000號普通重型機車，沿雲林縣○○市某南北向產業道路由北
    往南方向行駛，途經上開產業道路與雲林縣○○市○○路000巷
    之交岔路口(下稱本案交岔路口)時，本應遵守道路交通號誌
    ，且閃光紅燈表示「停車再開」(起訴書誤載為無號誌交岔
    路口，應予更正)，應減速接近，先停止於交岔路口前，讓
    幹道車及直行車優先通行後認為安全時，方得續行，而依當
    時天候晴、日間自然光線、柏油路面乾燥、無缺陷、無障礙
    物、視距良好等情形，並無不能注意之情事，竟疏未注意及
    此，貿然駛入本案交岔路口。適有乙○○（00年0月生，姓名
    、年籍詳卷，所涉過失傷害罪嫌由臺灣雲林地方法院少年法
    庭裁定不付審理確定）騎乘電動自行車，沿○○路000巷由東
    往西方向行駛至本案交岔路口，亦疏未注意閃光黃燈表示「
    警告」，車輛應減速接近，注意安全，小心通過，逕行通過
    本案交岔路口，甲○○機車前車頭因此與乙○○電動自行車右側
    腳踏板處發生碰撞，雙方人車倒地，致乙○○受有右肢體鈍擦
    傷之傷害，甲○○則受有右股骨轉子間粉碎性骨折、左側橈骨
    粉碎性骨折、第二腰椎骨折等傷害。甲○○於車禍肇事後停留
    於案發現場，並於有偵查犯罪權限之警員知悉肇事者姓名前
    ，即向據報前往處理之警員當場承認肇事而接受裁判。
二、案經乙○○訴由雲林縣警察局斗六分局報告臺灣雲林地方檢察
    署檢察官偵查起訴。　
    理  由
壹、程序部分：
一、本判決下述所引用被告以外之人於審判外之供述證據，檢察
    官、被告及辯護人迄本院言詞辯論終結前，就該等證據之證
    據能力，皆未聲明異議，而本院審酌上開供述證據資料製作
    時之情況，並無不當取供或證明力明顯過低之瑕疵，認以之
    作為證據應屬適當，依刑事訴訟法第159條之5規定，認均具
    有證據能力。而本案所引用之其餘非供述證據，並無證據證
    明係實施刑事訴訟程序之公務員違背法定程序所取得，依刑
    事訴訟法第158條之4反面解釋，應認均具有證據能力，併此
    敘明。
二、本件被告經合法傳喚（見本院卷第61頁），無正當之理由未
    於審判期日到庭，爰依刑事訴訟法第371條之規定，不待其
    陳述，逕行判決。
貳、實體部分：    
一、訊據被告甲○○固坦承於上開時間騎乘機車行經本案交岔路口
    ，與騎乘電動自行車之告訴人乙○○發生碰撞，並致告訴人人
    車倒地受有前揭傷害之事實（見本院卷第52頁），於原審否
    認有過失可言，於本院則不再爭執有無過失（見本院卷第70
    頁），其於原審辯稱：我騎很慢，到本案交岔口我有停下來
    看方向鏡2次，沒有車我才走，我走到本案交岔路口三分之
    二告訴人才從後面撞到我，告訴人不遵守時速，我的125機
    車被撞到轉1圈云云(見原審卷第36、107頁)。
二、查：被告於109年4月30日7時53分許，騎乘上開機車，沿雲
    林縣○○市某南北向產業道路由北往南方向行駛，途經本案交
    岔路口，其行向為閃光紅燈，又當時天候晴、日間自然光線
    、柏油路面乾燥、無缺陷、無障礙物、視距良好，適告訴人
    騎乘上開電動自行車沿雲林縣○○市○○路000巷由東往西方向
    行駛至本案交岔路口，告訴人之行向為閃光黃燈，兩車發生
    碰撞，雙方人車倒地，告訴人受有右肢體鈍擦傷之傷害等情
    ，且為被告所不爭執（見原審卷第38、39頁），復據證人即
    告訴人於警詢、偵訊及證人即目擊者蔡瑞堂於警詢證述在卷
    （見偵卷第19-29頁），並有道路交通事故現場圖1紙、道路
    交通事故調查報告表（一）（二）各1份、現場暨車損照片9
    張、國立成功大學醫學院附設醫院斗六分院中文診斷證明書
    1份、證號查詢機車駕駛人資料1份在卷可稽（見偵卷第31-4
    5、55、65頁）。是此部分事實，首堪認定。
三、被告於原審固以前揭之詞置辯。惟查：　　
（一）證人即告訴人於警詢時證稱：109年4月30日上午7時53分
      許，我騎乘電動自行車沿○○路000巷由東往西至本案交岔
      路口時，被告騎乘機車沿產業道路由北往南直行而與我車
      碰撞，當時我有發現被告，我有減速，我以為被告也會減
      速，撞擊位置在我車右側車身，肇事當時我時速約25公里
      ，我手腳擦傷等語(見偵卷第19-25頁)；偵訊時證稱：車
      禍當時我是○○路000巷由東往西，我右邊有牆擋到視線，
      對向雖然有反光鏡，但需要車子已經超出路口才能看到，
      我當時有減速，但是來不及等語(見偵卷第80頁)；於原審
      證稱：我於案發時間騎乘電動自行車，在本案交岔路口與
      騎乘機車之被告產生碰撞，我有放慢速度，但是沒有左右
      看，左邊視線比較清楚，右邊有被擋住，視線不好。我騎
      到黃色網狀線時就被撞到，被告在我右邊，我是右邊腳踏
      部分跟被告機車前車頭撞到，之後我往左前方滑到對向車
      道水溝附近，我右邊受傷，鞋子也磨傷，前面腳板有摩擦
      傷痕。電動自行車腳踏墊右前方的損傷是摔下去磨損，車
      廂處沒有損傷應該是因為我的右腳大腿卡在那裡。被告行
      向為閃紅燈光，我的行向為閃黃燈光。我的電動自行車只
      能騎時速25公里而已，沒有辦法再上去等語(見原 審卷第
      174-181頁)。據告訴人之證述，就本案車禍發生時，係被
      告機車前車頭與告訴人電動自行車右側腳踏板處發生撞擊
      乙節，均屬一致。又參諸卷附現場及車損照片，被告機車
      前車頭有摩擦痕跡，另告訴人電動自行車右側腳踏板附近
      車殼有裂痕、摩擦痕跡(見偵卷第41、43頁)，佐以道路交
      通事故現場圖所示車禍發生後之刮地痕，可知發生碰撞後
      告訴人之電動自行車係往左偏行，均徵確係被告機車往左
      偏撞擊告訴人電動自行車之右側，才會導致告訴人往左偏
      行，足認告訴人所證非虛。
（二）至於證人即目擊者蔡瑞堂於警詢時固證稱：案發時我剛好
      站立於產業道路南往北，當時被告機車已經過路口一半，
      告訴人電動自行車是碰撞被告機車左後車身等語(見偵卷
      第27、29頁)；惟於原審證稱：案發當時我站在偵卷第45
      頁照片右下角反光鏡前方，告訴人騎乘電動自行車往成功
      路，在十字路口已經偏左方去了，被告機車已經過中線，
      快過路口，告訴人從被告機車後面右側撞過去等語(見原
      審卷第183-185頁)。其就告訴人與被告機車碰撞之處所，
      前後證述不同，已有瑕疵，況且參諸現場照片，被告機車
      車尾處並無何摩擦或損傷痕跡(見偵卷第39頁)，是證人蔡
      瑞堂上開證述亦與客觀跡證不符，尚難採信。
（三）被告雖稱被告機車已經過本案交岔路口三分之二，才遭告
      訴人電動自行車從後方撞擊云云。惟被告機車車尾處並無
      何摩擦或損傷痕跡，已如前述；再由道路交通事故現場圖
      可知，告訴人行駛之○○路000巷路寬5公尺，而告訴人電動
      自行車於肇事後產生刮地痕，該刮地痕起始位置，在○○路
      000巷道路上，距離北側產業道路2.1公尺，換言之，雙方
      發生車禍之地點應該在產業道路北側至刮地痕起點之2.1
      公尺範圍內，少於成功路641巷道路之一半(5公尺/2=2.5
      公尺)。是被告稱案發時通過本案交岔路口三分之二云云
      ，與現場跡證不符，已難採信。況且，被告於警詢時曾自
      承：告訴人騎車從我車左側過來，撞到我機車車頭等語(
      見偵卷第13頁)，嗣後於原審第2次準備程序時始改稱遭告
      訴人從後方撞擊等語(見原審卷第107頁)，其供詞反覆，
      更難遽信。另被告辯稱告訴人車速過快、達時速70公里以
      上，才會致被告機車遭撞轉圈倒地、被告受有骨折之傷勢
      云云，然而，由現場車損照片以觀，2車車體尚相當完整
      ，如以達時速70公里以上之車速撞擊，勢必不可能如此；
      又若以如此高速之動能撞擊，被告之機車應該不會只傾倒
      在本案交岔路口處而已；再案發後機車倒地方向，實涉及
      個人之反應能力、所採取之應變措施、各車煞車系統之不
      同、各車之重量、輪胎磨損程度、撞擊施力位置等諸多因
      素而定，而雙方傷勢程度，亦與個人年齡、體質、倒地位
      置、有無遭車輛壓到、撞擊角度等因素有關，未必能以被
      告機車遭撞轉圈倒地、被告受有骨折之傷勢，即推論告訴
      人有超速之情形，本件復無何證據得證實被告前揭辯詞，
      自不足以為被告有利之認定。
（四）按汽車行駛至交岔路口，其行進、轉彎，應遵守燈光號誌
      ；又閃光紅燈表示「停車再開」，車輛應減速接近，先停
      止於交岔路口前，讓幹線道車優先通行後認為安全時，方
      得續行，分別為道路交通安全規則第102條第1項第1款、
      道路交通標誌標線號誌設置規則第211條第1項第2款所明
      定。又交通事故中之肇事責任，並非以「誰撞誰」為唯一
      判斷有否肇事責任之標準，而係以在交通事故中，肇事當
      事人究竟是否有應注意之義務，且能注意而未注意，為是
      否成立肇事責任（過失犯）之準則。查，被告考領有合格
      駕照，其騎乘機車上路，對於首揭道路交通安全規則之注
      意義務，不得諉為不知。而案發當時天候晴、日間自然光
      線、柏油路面乾燥、無缺陷、無障礙物、視距良好，有前
      揭道路交通事故調查報告表（一）與現場照片附卷可稽，
      足認被告於肇事當時客觀上並無不能注意之情事。故被告
      通過本案交岔路口，自應盡交通安全法規應有之注意義務
      ，惟其疏未注意，未停止於交岔路口前，讓幹線道車優先
      通行後認為安全時，方續行，而與告訴人所騎電動自行車
      發生碰撞，被告具有過失甚明。又本件經送行車事故鑑定
      委員會鑑定結果，認為：「一、甲○○駕駛普通重型機車，
      行經閃光紅燈號誌交岔路口，支線道車未暫停讓幹線道車
      先行，為肇事主因。二、乙○○騎乘電動自行車，行經閃光
      黃燈號誌交岔路口，未減速接近，注意安全，小心通過，
      為肇事次因。」再送覆議結果亦依照前開鑑定意見等情，
      有交通部公路總局嘉義區監理所嘉雲區車輛行車事故鑑定
      會嘉雲區0000000案鑑定意見書1份、交通部公路總局車輛
      行車事故鑑定覆議會0000000案覆議意見書1份存卷可按(
      見原審卷第61-63、81-83頁)，亦堪認定被告具有過失。
      而告訴人確因本件車禍受有上開傷害，則被告之過失行為
      與告訴人所受之傷害間具有相當因果關係甚明。至於告訴
      人騎乘電動自行車行經閃光黃燈路口，未減速接近，注意
      安全，小心通過，則告訴人對於本件車禍之發生具有肇事
      責任，然此僅為被告量刑時之參考及民事責任上過失比例
      問題，不因此即解免被告之罪責，附此說明。
四、綜上所述，被告所辯顯係卸責之詞，不足採信。本件事證明
    確，被告犯行足堪認定，應依法論科。
五、論罪：
（一）核被告所為，係犯刑法第284條前段之過失傷害罪。
（二）被告肇事後於有偵查犯罪職權之機關或公務員發覺前，主
      動向到場處理之員警坦承其為車禍肇事之人，此有雲林縣
      警察局斗六分局交通分隊道路交通事故肇事人自首情形紀
      錄表1份附卷可佐（見偵卷第49頁），合於自首要件，爰
      依刑法第62條前段規定，減輕其刑。
參、撤銷改判之理由：
一、原判決以被告犯過失傷害罪，事證明確，依法論罪科刑，固
    非無見。惟按過失犯於刑法上雖不成立共同正犯，惟車禍肇
    事者因彼此之過失造成彼此傷害之案件，於罪責之評價時則
    應審酌刑法第57條所列各款情狀，分別情節，為各肇事者量
    刑輕重之標準，有其個別性；肇事者間固非必須科以同一之
    刑，但個案裁量權之行使，應受比例原則及平等原則之拘束
    ，俾符合罪刑相當，使罰當其罪，輕重得宜。如肇事者間之
    量刑審酌事由，就其相類之情狀，顯然為不同之評價，於公
    平原則有悖，當非持法之平，即難謂為適法。經查，依上開
    所述，本件車禍經鑑定結果固認被告之過失為肇事主因，告
    訴人之過失為肇事次因，但告訴人因本件車禍係僅受有右肢
    體鈍擦傷之輕微傷害，被告則受有前揭骨折之傷害，被告所
    受之傷害明顯重於告訴人許多；又告訴人為少年，經法院少
    年法庭審理後裁定不付審理，予以告誡，有臺灣雲林地方法
    院少年法庭000年度少調字第000號裁定、本院少年法庭000
    年度少抗字第0號裁定可按（見原審卷第155-160頁）。則告
    訴人於本件車禍幾乎無須負任何刑責，此固係為保障少年所
    為之處分方式，與一般刑事案件之量刑思維未盡相同。但於
    本件車禍，被告被撞到多處骨折，傷勢嚴重，告訴人則僅受
    有輕微擦傷；告訴人為70多歲老者，復原狀況不佳，告訴人
    則為17歲少年，復原迅速良好；被告肇事因素固重於告訴人
    ，但雙方於臺灣雲林地方法院簡易庭所達成之民事和解，告
    訴人還要賠償被告新臺幣27萬6千元，有和解筆錄可按（見
    本院卷第77-78頁）；被告遭原審判處拘役35日，告訴人則
    幾乎沒刑責。此結果縱令係不同法官依其獨立審判適用不同
    之程序法規定所致，但確會令人產生裁判不公之觀感，是原
    判決在量刑上顯然失衡，有失出及違反比例原則之處。故原
    判決判處被告拘役35日，雖在法定刑度之內予以裁量，仍非
    持法之平，即難謂為適法。
二、被告上訴略以原審量刑過重等語指摘原判決（有無過失部分
    被告已不主張，且前揭理由亦有說明被告確有過失），依上
    所述，為有理由，自應由本院將原判決撤銷改判，以期適法
    。
肆、量刑：
　　爰審酌被告騎乘機車上路，未注意前揭交通安全規定，不慎
    與告訴人發生車禍事故，為肇事主因，告訴人所受傷相當輕
    微，被告素行尚佳，自陳國小畢業，育有4名子女，先前從
    事保姆工作月薪新臺幣3萬元，但本案車禍後無法再從事前
    述工作，因本案車禍受有右股骨轉子間粉碎性骨折、左側橈
    骨粉碎性骨折、第二腰椎骨折等傷害，有國立成功大學醫學
    院附設醫院斗六分院中文診斷證明書1紙在卷可參(見偵卷第
    53頁)等一切情狀，量處罰金新臺幣5千元，並諭知易服勞役
    之折算標準。　
伍、緩刑之理由：
    爰審酌被告未曾受有期徒刑以上刑之宣告，有臺灣高等法院
    被告前案紀錄表在卷可參（見本院卷第33頁）。又本件車禍
    係被告偶發之過失行為所致，而告訴人對本件車禍之發生亦
    負有相當之責任，再參酌前揭撤銷原判決之理由，及本案被
    告已與告訴人達成和解，告訴人亦同意給予被告緩刑之宣告
    ，有和解筆錄可按（見本院卷第77-78頁）。本院認上開宣
    告刑以暫不執行為適當，爰依刑法第74條第1項第1款規定宣
    告緩刑2年，以啟自新。
據上論結，應依刑事訴訟法第369條第1項前段、第364條、第299
條第1項前段、第371條，判決如主文。　
本案經檢察官吳淑娟提起公訴，檢察官李宛凌於本院到庭執行職
務。
中　　華　　民　　國　　110 　年　　12　　月　　22　　日
                  刑事第七庭    審判長法　官  吳勇輝
                                      法　官  黃國永
                                      法　官  吳錦佳
以上正本證明與原本無異。
不得上訴。
　　　　　　　　　　　　　　　　　　　書記官  李佩珊　　
中　　華　　民　　國　　110 　年　　12　　月　　22　　日
附錄本案論罪科刑法條全文：
中華民國刑法第284條
因過失傷害人者，處1年以下有期徒刑、拘役或10萬元以下罰金
；致重傷者，處3年以下有期徒刑、拘役或30萬元以下罰金。